【裁判字號】    95,交訴,14
【裁判日期】    950612
【裁判案由】    過失致死等
【裁判全文】
臺灣雲林地方法院刑事判決              95年度交訴字第14號
公  訴  人  臺灣雲林地方法院檢察署檢察官
被      告  丙○○
                    國民
上列被告因過失致死等案件，經檢察官提起公訴（95年度偵字第
1286號），被告自白犯罪，本院合議庭裁定由受命法官獨任依簡
式審判程序審理，本院判決如下：
    主      文
丙○○服用酒類，不能安全駕駛動力交通工具而駕駛，處有期徒
刑陸月；又因過失致人於死，處有期徒刑壹年捌月；又駕駛動力
交通工具肇事，致人死而逃逸，處有期徒刑貳年。應執行有期徒
刑肆年。
    事實及理由
壹、構成犯罪事實：丙○○於民國95年2 月20日20時許，在其雲
    林縣崙背鄉○○村○○路安源巷1 號住處，飲用3 瓶啤酒後
    ，明知已達不能安全駕駛之狀態，竟仍於95年2 月21日5 時
    30分許，駕駛李家慶所有車牌號碼RG-0376 號之自用小客車
    ，自其上開住處出發，沿雲林縣二崙鄉○○村○○路，由西
    往東方向行駛，於同日6 時許行經仁和路與中華路53巷交岔
    路口，原應注意車輛行駛時之車前狀況，及隨時採取必要安
    全措施，且行車速度，應依速限標誌或標線之規定，不得超
    過60公里，以及行經閃光黃燈前，車輛應減速接近，注意安
    全，小心通過，而當時天候陰，日間有自然光線，路面為柏
    油路面、乾燥、無缺陷及障礙物，視距良好，閃光號誌動作
    正常，並無不能注意之情事，竟疏未注意而以時速70幾公里
    左右之速度超速行駛，又未注意車前狀況，並採取必要安全
    措施，且未減速接近，注意安全，小心通過，而撞擊對向正
    穿越道路，亦未注意車輛行至無號誌而無交通警察指揮之交
    岔路口，轉彎車應暫停讓直行車先行之騎乘腳踏車之李陳素
    英，造成李陳素英因各體腔破裂、骨折出血而休克當場死亡
    。詎丙○○於駕駛上開動力交通工具肇事致李陳素英死亡後
    ，為逃避責任，旋基於肇事逃逸之犯意，駕駛上開自用小客
    車逃離現場。嗣於95年2 月21日8 時0 分許，在其住處，為
    警循線查獲，並於同日8 時9 分測得其呼氣後酒精濃度值每
    公升0.48毫克。
貳、認定犯罪事實所根據的證據名稱及理由：
  一、告訴人乙○之指訴（見相驗卷第5 頁至第7 頁）、證人林
      海景（見相驗卷第8 頁至第10頁、第40頁）、李家慶之證
      述（見相驗卷第15頁至第16頁）。
  二、雲林縣警察局西螺分局二崙分駐所受理各類案件紀錄表1
      張、肇事現場照片及上開肇事自用小客車案發後情形之照
      片共12張（見相驗卷第18頁至第20頁、第34至第35頁）、
      車牌號碼RG-0376 號自用小客車之行車執照1 張、李家慶
      之駕駛執照1 張、李家慶之保險證1 張（見相驗卷第30頁
      ）、道路交通現場圖1 張、道路交通事故調查報告表(一)(二)
      （見相驗卷第22頁至第24頁）、酒精濃度測試單1 張、雲
      林縣警察局舉發違反道路交通管理事件通知單2 張（見相
      驗卷第26頁、第31 頁 至第32頁）、被害人李陳素英死亡
      照片13張（見本院卷第13頁至第18頁）、勘驗筆錄1 份、
      雲林地方法院檢察署相驗屍體證明書1 張、驗斷書1 份（
      見相驗卷第36頁、第42頁至第47頁）
  三、又本件案發之時間，依證人林海景所述為95年2 月21 日5
      時58分許（見相驗卷第8 頁），核與被告陳稱約為95 年2
      月21日6 時相近，另佐以雲林縣警察局西螺分局二崙分駐
      所受理各類案件紀錄表所載本件報案時間為95年2 月21日
      6 時5 分（見相驗卷第17頁）。因此本件案發時間為95年
      2 月21日6 時許應可認定。
  四、【被告應注意不應酒醉駕車、也應注意車前狀況、不超速
      及行經閃光黃燈應減速接近】
    (一)按汽車駕駛人飲用酒類或其他類似物後其吐氣所含酒精濃
      度超過每公升0.25毫克者，不得駕車；汽車行駛時，駕駛
      人應注意車前狀況及兩車併行之間隔，並隨時採取必要之
      安全措施；行車速度，應依速限標誌或標線之規定；以及
      行經閃光黃燈前，車輛應減速接近，注意安全，小心通過
      ；道路交通安全規則第114 條第2 款、第94條第3 項、第
      93條第1 項，以及道路交通標誌標線設置規則第211 條第
      1 項第1 款分別定有明文。
    (二)依上開道路交通事故調查報告表(一)之記載，本件案發地點
      速限為60公里，又案發時天候陰，日間有自然光線，路面
      為柏油路面、乾燥、無缺陷及障礙物，視距良好，閃光號
      誌動作正常，顯然無不能注意的情事。
    (四)【被告未注意車前狀況，超速行駛且行經閃光黃燈交岔路
      口未減速通過，而酒醉駕車】
      1.【未注意車前狀況】
        被告在警詢時，陳稱「（問：發現危險狀況時你採取何
        種反應措施？）答：我沒有看到她，沒有作反應措施。
        」（見警卷第13頁）可以因此而判斷被告根本沒有注意
        到車前狀況，更不用說要採取有效的安全措施。
      2.【超速行駛及通過閃光黃燈之交岔路口未減速】
        被告坦承行經肇事路口時其時速約為70幾公里，且亦未
        減速通過上開設有閃光黃燈之交岔路口。（見相驗卷第
        12頁、第39頁、本院卷第49頁）然而本案事故地點速限
        為60公里，閃光黃燈號誌動作正常等情已如上述，因此
        可以認定被告於肇事時係超速行駛，且未減速通過設有
        閃光黃燈之交岔路口。
      3.【酒醉駕車】
        車禍發生後，被告經警員鍾景琳於同日8 時9 分對其施
        以酒精濃度測試，其呼氣之酒精濃度達每公升0.48毫克
        。而「體內酒精含量由開始飲酒時的0%，依飲酒量漸漸
        累積增加，在完成飲酒時體內酒精含量達到最高，隨後
        依代謝率逐漸代謝，至於體內酒精含量倒推計算代謝率
        ，依交通部運輸研究所於77年8 月間針對國人進行實驗
        研究指出為每小時每公升0.0628毫克。」（參見陳高村
        著，論酒後駕車對交通安全影響與其衍生的法律責任一
        文中關於「體內酒精濃度的代謝」相關論述）則推算至
        其車禍發生時的同日6 時0 分左右，其於車禍發生時的
        呼氣酒精濃度應約為每公升0.60毫克（每公升0.48毫克
        （酒測所得數值）+ 每公升0.0628x2（0.1256，即2 小
        時共代謝每公升0.1256毫克）=0.6056 毫克）。至於本
        件事故係發生於95年2 月20日6 時許已如上述，又被告
        陳稱其係自上開住處駕車出發欲前往雲林縣西螺鎮慈愛
        醫院（見相驗卷第12頁）。而自被告上開住處出發，以
        時速70幾公里之速度行駛，至本案肇事地點所需之時間
        應僅需約半小時不到之時間，亦即被告駕車自其住處出
        發之時間約為95年2 月20日5 時30分左右。據此推論，
        並依罪疑有利被告原則，被告於酒後駕車時之呼氣酒精
        濃度，依被告酒測時之呼氣酒精濃度回推2.5 小時推算
        （95年2 月20日5 時30分至8 時9 分，以相隔約2.5 小
        時推估，被告這段時間共約代謝每公升0.15毫克），亦
        應已達約每公升0.63毫克（酒測時呼氣酒精濃度每公升
        0.48毫克+2.5小時代謝共約每公升0.15毫克= 駕車時呼
        氣酒精濃度約為每公升0.63毫克）。而從上述被告在車
        禍發生時未注意到車前狀況來看，被告應該是受到酒精
        的影響，以致疏於注意車前狀況。因此可以判斷，被告
        於車禍發生前的駕車，是在不能安全駕駛的酒醉狀態，
        應可認定。
      4.綜合以上的說明，檢察官主張被告酒醉駕車、未注意車
        前狀況、超速行駛且行經閃光黃燈交岔路口未減速通過
        ，因而撞及被害人李陳素英所騎乘之腳踏車之事實，已
        經可以認定。
    (五)【被告的上述行為，為過失行為，並與李陳素英受的死亡
      有相當因果關係】
      1.被告酒醉駕車、未注意車前狀況、超速行駛且行經閃光
        黃燈交岔路口未減速通過，可以判斷其行為有過失。
      2.因被告的過失行為撞及被害人李陳素英，導致被害人死
        亡之結果，顯有相當因果關係。即使被害人與有過失，
        亦不影響被告過失犯罪的成立。
  五、被告丙○○於本院訊問時對於上開犯行坦白承認。（見本
      院卷第38頁反面、第39頁、第48頁至第49頁）依上開補強
      證據已足資證明被告所為自白之真實性，是被告前開自白
      ，應屬真實而堪採信。
  六、從而，本件事證明確，被告上開犯行，均可認定。
、論罪科刑的理由：
一、核被告丙○○所為係犯刑法第185 條之3 服用酒類，不能安
    全駕駛動力交通工具而駕駛罪、刑法第276 條第1 項之過失
    致人於死罪及刑法第185條之4之肇事致人死而逃逸罪。
二、被告所犯的上開3 罪間，犯意各別，行為不同，犯罪構成要
    件亦不同，應該分別論罪、合併處罰。
三、被告於肇事時酒後呼氣酒精濃度達每公升0.60毫克，已經酒
    醉，就被告所犯上開過失致人於死罪部分，應依道路交通管
    理處罰條例第86條第1 項之規定，加重其刑。
四、爰審酌被告丙○○雖無犯罪前科，有臺灣高等法院被告前案
    紀錄表1 份可以證明，素行尚稱良好。惟被告漠視酒後駕車
    之行為嚴重威脅己身及路上其他人車之安全，猶於酒後駕車
    上路因而肇致本件事故。而被告造成本件事故發生，又係因
    其在飲酒之後，竟不顧飲酒後控制車輛之能力下降，而在速
    限60公里之路段，以時速70幾公里的速度超速行駛，全然的
    輕視所有用路人的生命安全將因此而陷於極高之危險。再者
    ，依事故現場相片及道路交通事故現場圖所示（見相驗卷第
    18 頁 至第20頁、第22頁），被害人身體遭被告撞擊至支離
    破碎，被害人身體部分之碎肉留在上開交岔路口處，而被害
    人之屍體距離肇事路口電線桿約49.1公尺，被害人之左腳則
    與身軀分離遺留在距離肇事路口電線桿約78公尺處。被害人
    之遺體遭被告駕車撞擊至此等慘狀，必然對於被害人之家屬
    心靈造成極大之創傷，而遺終身之憾難以彌補。再佐以被告
    駕駛之上開自用小客車案發後之照片（見相驗卷第34頁至第
    35 頁） ，上開肇事自用小客車前擋風玻璃在駕駛座前部分
    嚴重破裂，車前葉子板及車頂均嚴重凹損。綜上，由被害人
    身軀主要部分被撞離肇事交岔路口近50公尺，以及肇事車輛
    之車損情形，足見被告於案發時撞擊被害人之力道強度極強
    及當時被告車速之快。再者，被告在肇事後竟駕車逃逸，顯
    見其怯於負責之態度。又被告迄本院辯論終結日止，亦未與
    被害人家屬達成和解，雖係因雙方金額差距過大，惟年滿27
    歲已成年的被告，於案發後經過約2 個月止，僅透過其母親
    代為處理和解事宜，被告竟僅以要上班為由而未前往，甚且
    連何日與被害人商談和解均不清楚，此均為被告所自承（見
    本院卷第35頁），亦足見被害人家屬具狀所陳被告未協助被
    害人家屬申請保險理賠及未曾出面與被害人家屬協議等情屬
    實（見本院卷第41頁）。法官審酌上述因素，並考量被告案
    發2 小時後經測試酒後酒精濃度呼氣值仍達每公升0.48毫克
    ，而被告酒後駕車時之呼氣酒精濃度則應高達每公升0.63毫
    克，在這樣酒精影響駕駛控制能力的情形下，被告復超速行
    駛未遵守交通燈號減速通過肇事路口，以及被告於案發後雖
    曾飾卸肇事逃逸之責，惟於本院審理時終能坦白全部犯行等
    一切情狀，本院認為被告酒後仍執意駕車上路，並超速行駛
    不遵守交通號誌而肇致本件死亡車禍之發生，被告所犯上開
    3 罪，均應於法定刑內量以較長刑罰，以資懲儆，乃分別量
    處如主文所示之刑，並定其應執行之刑。
肆、適用法律依據：
  一、刑事訴訟法第299 條第1 項前段、第310條之2。
  二、刑法第185 條之3 、第276 條第1 項、第185 條之4 、第
      51條第5 款，道路交通管理處罰條例第86條第1 項。
  三、罰金罰鍰提高標準條例第1 條前段。
本案經檢察官甲○○到庭執行職務
中    華    民    國    95    年    6     月    12    日
                  刑事第二庭  法  官  李  明  鴻
以上正本證明與原本無異。
如不服本判決，應於判決送達後10日內，向本院提出上訴狀。（
須附繕本）
                              書記官  孫  秀  桃
中    華    民    國    95    年    6     月    12    日
附錄本案論罪科刑法條全文
中華民國刑法第185條之3
服用毒品、麻醉藥品、酒類或其他相類之物，不能安全駕駛動力
交通工具而駕駛者，處一年以下有期徒刑、拘役或三萬元以下罰
金。
中華民國刑法第276條
 (過失致死罪)
因過失致人於死者，處二年以下有期徒刑、拘役或二千元以下罰
金。
從事業務之人，因業務上之過失犯前項之罪者，處五年以下有期
徒刑或拘役，得併科3000元以下罰金。
中華民國刑法第185條之4
駕駛動力交通工具肇事，致人死傷而逃逸者，處六月以上五年以
下有期徒刑。


司法院資訊處製作；財團法人民間司法改革基金會備份。
